臺灣臺北地方法院民事判決　　　　　　　96年度家訴字第78號
原　　　告　丙○○
被　　　告　乙○○
訴訟代理人　楊敏宏律師
上列當事人間請求確認婚姻存在事件，本院於民國96年6月7日
言詞辯論終結，判決如下：
    主  文
原告之訴駁回。
訴訟費用由原告負擔。
    事實及理由
一、原告主張：兩造係於民國77年3 月29日結婚，婚後感情不睦
    ，曾於96年2 月13日協議離婚，完成離婚登記。惟原告於協
    議離婚當天，因慢性病長期服藥，精神狀況不佳，有心神喪
    失情形，故兩造間離婚應屬無效，並聲明：請求確認兩造間
    婚姻關係仍然存在云云。
二、被告則以：兩造於96年2 月13日協議離婚，當日被告精神狀
    況正常，兩造均於協議離婚書上親自簽名蓋章，並經證人周
    姵諄、甲○○簽到場簽名蓋章見證兩造離婚，再由兩造親自
    會同至戶政機關辦理離婚登記，符合民法第1050條之法定方
    式。並聲明：如主文所示。
三、按兩願離婚，應以書面為之，有二人以上證人之簽名並應向
    戶政機關為離婚之登記，民法第1050條定有明文。查兩造對
    於曾經在96年2 月13日協議離婚，備妥書面，經二名證人於
    協議離婚書上簽名蓋章見證離婚，並完成離婚登記之事實，
    業經本院依職權向臺北市萬華區第一戶政事務所函調兩造申
    請離婚登記相關檔卷，經核閱無誤，且為兩造所不爭執，堪
    信為真實。是兩造協議離婚具備民法第1050條之法定方式，
    應無疑義。
四、茲有疑義者為，原告主張其因慢性病長期服藥，離婚當日心
    神喪失，不能認為兩造有離婚之合意云云。惟查：（一）原
    告於96年5 月8 日稱：我有癩癇，身體殘障，需要人家照顧
    我。我是一時氣話，我不想離婚。（見本件96年5 月8 日調
    解筆錄）（二）原告於96年5 月22日稱：如果每個月她（被
    告）給我一萬五千元生活費，我就不會提起本件訴訟。（
   見 本件96年5 月22日言詞辯論筆錄）（三）兩造之子郭懷澤
    到庭證稱：今年農曆年前，有一天，我正在上班，爸爸（原
    告）打電話要我提早回家，當天下午四點多我回到家，爸爸
    、媽媽、妹妹都在家，爸爸告訴我，他跟媽媽媽已經離婚，
    …爸爸當天情緒是比較激動，但是精神狀態是正常的。之前
    ，我跟爸爸獨處時，或者是父母吵架之後，爸爸曾經跟我講
    他們要離婚的事情。…等語（見本件96年6 月7 日言詞辯論
    筆錄）。（四）臺北市萬華區第一戶政事務所檢來兩造離婚
    登記卷宗，顯示兩造申請離婚登記當日曾經親自到戶政事務
    所申請離婚登記。查被告當天在申請人欄中簽名筆跡正常，
    核無心神喪失跡象。
五、綜上可知，原告主張其於兩造協議離婚當日心神喪失乙節，
    不足採信。從而，原告主張兩造離婚無效，請求確認兩造間
    婚姻關係仍然存在，為無理由，其訴應予駁回。
六、結論：本件原告之訴為無理由，並依民事訴訟法第78條，判
    決如主文。
中　　華　　民　　國　　96　　年　　6 　　月　　21　　日
                          家事庭法  官  徐麗瑩
以上正本係照原本作成。
如對本判決上訴，須於判決送達後20日之不變期間內，向本院提
出上訴狀。
中　　華　　民　　國　　96　　年　　6 　　月　　21　　日
                    　　　　　　書記官　林寶春
